【裁判字號】    91,易,340
【裁判日期】    920129
【裁判案由】    違反商標法
【裁判全文】
臺灣基隆地方法院刑事判決                          九十一年度易字第三四號
    公  訴  人  臺灣基隆地方法院檢察署檢察官
    被      告  戊○○  男  五.
    選任辯護人  劉彥汶律師
    被      告  甲○○  男  四.
右列被告因違反商標法案件，經檢察官聲請以簡易判決處刑（九十年度偵字第四九四
六號），本院簡易庭認為不宜，改依通常程序審理，茲判決如左：
    主  文
甲○○共同明知為於同類商品，使用相同於他人註冊商標之圖樣之商品意圖販賣而輸
入，處有期徒刑壹年。緩刑伍年。扣案如附表所示之物均沒收。
戊○○被訴違反商標法部分無罪。被訴違反著作權法部分公訴不受理。
    事  實
一、戊○○（同案被告，為無罪判決，理由詳後述）係「翔華企業有限公司」負責人
    ，該公司以進出口貿易為業，長期從事替客戶自港澳地區進口貨物來台，收取每
    箱貨物新台幣（以下同）五十元之價金以充報酬之業務，「翔華企業有限公司」
    在港澳地區之合作廠商係「海霸運輸公司」，「翔華企業有限公司」一向委由「
    海霸運輸公司」在香港葵涌代收客戶交送之貨物，並在澳門「海霸運輸公司」所
    在地，由「海霸運輸公司」之人員將客戶之貨物予以編號，並製作貨主箱號明細
    表後，將代收之貨物依收貨先後順序，併櫃裝入貨櫃中，再以實際貨主提供的資
    料彙整後，由「海霸運輸公司」開出發票，連同提單、裝箱單與貨主箱號明細表
    ，寄交在台之「翔華企業有限公司」，並在澳門以出口人為「海霸運輸公司」名
    義出口貨櫃，以「翔華企業有限公司」為進口人名義，進口貨櫃至基隆港，再由
    「翔華企業有限公司」報驗通關，替客戶墊繳運費、關稅等雜費後，將貨櫃提領
    至台北市○○路「世安貨櫃場」拆櫃，依「海霸運輸公司」所交付之貨主箱號明
    細表，將實到貨物交由貨車載送實際貨主，並收取代墊款及每箱五十元之報酬。
    大陸地區人民王永偉知悉戊○○所經營之「翔華企業有限公司」以此為業，即先
    後多次委託「翔華企業有限公司」代為進口貨物來台。甲○○與王永偉均明知「
    ＨＥＬＬＯ  ＫＩＴＴＹ及圖」、「ＨＥＬＬＯ  ＫＩＴＴＹ及顏圖」係日商三
    麗鷗股份有限公司（下稱三麗鷗公司）所有之註冊商標，「松仁及圖Ｂ‧Ｂ‧Ｄ
    ＯＧ」係郭欲豐所有之註冊商標，「ＳＮＯＯＰＹ圖樣」係美商聯合圖片企業公
    司（下稱聯合圖片公司）所有之註冊商標，「ＢＥＴＴＹ  ＢＯＯＰ圖樣」係美
    商赫斯特控股公司（下稱赫斯特公司）所有之註冊商標，「ＮＩＫＥ圖樣」係美
    商必爾斯藍基股份有限公司（下稱必爾斯藍基公司）所有之註冊商標，二人竟基
    於在台販賣印有仿冒上開「ＨＥＬＬＯ  ＫＩＴＴＹ及圖」、「ＨＥＬＬＯ  Ｋ
    ＩＴＴＹ及顏圖」、「松仁及圖Ｂ‧Ｂ‧ＤＯＧ」、「ＳＮＯＯＰＹ圖樣」、「
    ＢＥＴＴＹ  ＢＯＯＰ圖樣」、「ＮＩＫＥ圖樣」等註冊商標圖樣之衣服以牟利
    之共同犯意，未經三麗鷗公司、郭欲豐、聯合圖片公司、赫斯特公司及必爾斯藍
    基公司之許可或授權，推由王永偉利用不知情之戊○○以「翔華企業有限公司」
    名義，自香港輸入上開印有仿冒他人註冊商標之衣服來台。王永偉於九十年十月
    間陸續將上開衣服以紙箱裝妥後，先後運至香港葵涌交由「翔華企業有限公司」
    之合作廠商「海霸運輸公司」人員收受，再利用「海霸運輸公司」不知情之人員
    將貨物分批運至澳門編號，製作貨主箱號明細表，連同其他貨主之貨物併予裝櫃
    ，而於九十年十月二十四日自澳門（檢察官誤載為香港），以「海霸運輸公司」
    名義出口櫃號ＵＭＬＵ0000000、ＵＭＬＵ0000000、ＵＭＬＵ0
    000000、ＵＭＬＵ0000000、ＵＭＬＵ0000000、ＵＭＬＵ
    0000000、ＵＭＬＵ0000000、ＵＭＬＵ0000000、ＵＭＬ
    Ｕ0000000之貨櫃九只，並於同月二十六日運抵基隆港，甲○○與王永偉
    因而達到共同將上開仿冒他人註冊商標之衣服輸入台灣販賣之目的。嗣於九十年
    十月二十九日下午，內政部警政署保安警察第三總隊第一大隊員警丙○○接獲線
    報，指上開九只貨櫃內夾藏有仿冒他人註冊商標之衣服，而會同財政部基隆關稅
    局駐尚志貨櫃場海關人員，開櫃查驗，發現確有上開仿冒他人註冊商標之衣服，
    再將上開九只貨櫃運往台北市○○路二七巷臨二號「世安貨櫃場」拆櫃清點，共
    計扣得仿冒「ＨＥＬＬＯ  ＫＩＴＴＹ圖樣」等註冊商標如附表所示之成衣計一
    萬二千二百七十五件。
二、案經被害人三麗鷗公司、郭欲豐、聯合圖片公司、赫斯特公司及必爾斯藍基公司
    訴由內政部警政署保安警察第三總隊第一大隊報告臺灣基隆地方法院檢察署檢察
    官偵查後聲請以簡易判決處刑，本院改依通常程序審理。
    理  由
甲、被告甲○○有罪部分：
一、訊據被告甲○○固不否認有與王永偉共同以「翔華企業有限公司」名義進口上開
    扣案之衣服，但矢口否認有何違反商標法犯行，略以：我是受香港友人王永偉之
    託，代為販賣成衣，王永偉只說賣完後我可以分得百分之二十五的利潤，我並未
    看過該批成衣，也不知道有仿冒註冊商標情事等語置辯。惟查(一)右揭事實業據告
    訴代理人許明義、劉嘉怡、柯宜姍及羅淑文指訴綦詳，且有台灣國際專利法律事
    務所、美商聯合圖片公司、洪美芳及必爾斯藍基公司出具之鑑定報告書附卷可稽
    ，復有上開印有仿冒註冊商標之衣服共計一萬二千二百七十五件扣案足憑，並有
    經濟部中央標準局商標註冊證、中華民國商標註冊證影本、搜索扣押證明筆錄、
    查獲現場相片、進口報單、裝箱單、發票、海關艙單、被告甲○○出具之進口委
    託書、「海霸運輸公司」出具之確認書、到貨送貨資料存卷可參。足認被告甲○○確實有與王永偉共謀在台販賣而輸入上開扣案之衣服。(二)被告甲○○既係受王
    永偉之託，代為販賣扣案之衣服，且該等衣服之數量龐大價值不菲，被告甲○○
    又可得百分之二十五之純利，豈有連販賣之成衣係何品牌亦不知情之理。足認被
    告甲○○事後所辯不知輸入者係仿冒他人註冊商標之衣服等語，要屬卸責之詞，
    不足採信，渠犯行洵堪認定。
二、核被告甲○○所為，係犯商標法第六十三條之明知為於同類商品，使用相同於他
    人註冊商標之圖樣之商品意圖販賣而輸入罪。被告甲○○與王永偉彼此間有犯意
    之連絡及行為之分擔，應依共同正犯論處。被告甲○○與王永偉係利用不知情之
    同案被告戊○○及「海霸運輸公司」完成犯罪行為，應論以間接正犯。參酌被告
    犯罪之動機、目的、手段、品行、智識程度、所生之危害及犯罪後之態度等一切
    情狀，爰量處如主文所示之刑，以示懲儆。查被告前未曾受有期徒刑以上刑之宣
    告，有台灣高等法院被告全國前案紀錄表在卷可稽，經此教訓應知警惕，當無再
    犯之虞，併予宣告緩刑五年，以啟自新。扣案如附表所示之物，應依商標法第六
    十四條之規定宣告沒收之。
三、公訴意旨雖依告訴人聯合圖片公司之指訴，認為被告甲○○輸入之衣服中有仿冒
    「ＳＮＯＯＰＹ圖樣」侵害著作權情事，而認被告甲○○亦涉有違反著作權法第
    九十三條第三款之罪嫌，惟查，著作權法第九十三條之罪，依同法第一百條前段
    之規定，須告訴乃論，故須經有告訴權人合法告訴，法院始得據以論罪科罰，故
    就告訴人聯合圖片公司另主張被告甲○○違反著作權法第九十三條第三款之部分
    ，應先審究聯合圖片公司是否確就「ＳＮＯＯＰＹ圖樣」具有著作財產權。查聯
    合圖片公司雖曾提出「ＳＮＯＯＰＹ」連環漫畫於美國取得著作權註冊之相關資
    料，惟該等『連環漫畫』與『ＳＮＯＯＰＹ圖樣』於著作權法上之概念而言，係
    二獨立不同之著作，其著作財產權人亦不必然為相同之人，故聯合圖片公司提出
    之上述資料，並無法證明其即為『ＳＮＯＯＰＹ圖樣』之著作財產權人，從而本
    件關於違反著作權法部分之告訴及其告訴代理人之委任，實難謂合法。然因公訴
    人認為此部分如成立犯罪，與上開被告甲○○有罪部分有裁判上一罪之想像競合
    犯關係，審判上不可分割，故本院就此部分不另為公訴不受理之諭知，併予敘明
    。
乙、被告戊○○無罪及公訴不受理部分：
一、公訴意旨略以：被告戊○○與甲○○明知「ＨＥＬＬＯ  ＫＩＴＴＹ及圖」、「
    ＨＥＬＬＯ  ＫＩＴＴＹ及顏圖」係三麗鷗公司所有之商標，「松仁及圖Ｂ‧Ｂ
    ‧ＤＯＧ」係郭欲豐所有之商標，「ＳＮＯＯＰＹ圖樣」係聯合圖片公司所有之
    商標，該卡通造型並係聯合圖片公司所有之著作物，「ＢＥＴＴＹ  ＢＯＯＰ圖
    樣」係赫斯特公司所有之商標，「ＮＩＫＥ圖樣」係必爾斯藍基公司所有之商標
    ，竟基於意圖營利之犯意連絡，未經三麗鷗公司等公司或個人之許可或授權，推
    由被告戊○○以「翔華企業有限公司」名義，於九十年十月二十四日自香港進口
    貨櫃九只（櫃號：ＵＭＬＵ0000000、ＵＭＬＵ0000000、ＵＭＬ
    Ｕ0000000、ＵＭＬＵ0000000、ＵＭＬＵ0000000、ＵＭ
    ＬＵ0000000、ＵＭＬＵ0000000、ＵＭＬＵ0000000、Ｕ
    ＭＬＵ0000000），輸入「ＨＥＬＬＯ  ＫＩＴＴＹ圖樣」等如附表所示
    商標之成衣計一萬二千二百七十五件，並於九十年十月二十六日抵達基隆港，辦
    理報關。嗣於九十年十月二十九日下午二時三十分許，在台北市○○路二七巷臨
    二號世安貨櫃場，為警查獲，共扣得仿冒之「ＨＥＬＬＯ  ＫＩＴＴＹ圖樣」等
    如附表所示之成衣計一萬二千二百七十五件。案經被害人三麗鷗公司、郭欲豐、
    聯合圖片公司、赫斯特公司及必爾斯藍基公司提出告訴，因認被告戊○○所為，
    犯有商標法第六十三條及著作權法第八十七條第三款、第九十三條第三款之罪嫌
    ，且係與同案被告甲○○為共同正犯云云。
二、按「犯罪事實應依證據認定之，無證據不得推定其犯罪事實」、「不能證明被告
    犯罪者，應諭知無罪之判決」、「告訴乃論之罪，未經告訴者，應諭知不受理之
    判決」刑事訴訟法第一百五十四條、第三百零一條第一項、第三百零三條第三款
    分別定有明文。又犯罪事實之認定，應憑真實之證據，倘證據是否真實尚欠明確
    ，自難以擬制推測之方法，為其判斷之基礎；而認定犯罪事實之證據係指足以認
    定被告確有犯罪行為之積極證據而言，該項證據自須適合於被告犯罪事實之認定
    ，始得採為斷罪資料，最高法院著有五十三年台上字第六五六號、二十九年上字
    第三一○五號判例可參。且刑事訴訟上證明之資料，無論其為直接或間接證據，
    均須達於通常一般之人均不致有所懷疑，而得確信其為真實之程度，始得據為有
    罪之認定，若其關於被告是否犯罪之證明未能達此程度，而有合理懷疑之存在，
    致使無從形成有罪之確信，根據「罪證有疑，利於被告」之證據法則，即不得遽
  為不利被告之認定，亦有最高法院七十六年台上字第四九八六號判例可稽。其以
    情況證據（即間接證據）斷罪時，尤須基於該證據在直接關係上所可證明之他項
    情況事實，本乎推理作用足以確證被告有罪，方為合法，不得徒憑主觀上之推想
    ，將一般經驗上有利被告之其他合理情況逕予排除，此觀諸最高法院三十二年上
    字第六七號判例自明。
三、公訴人認為被告戊○○涉有上開罪嫌，係以(一)右揭事實業據告訴代理人許明義、
    劉嘉怡、柯宜姍及羅淑文指訴明確，且有台灣國際專利法律事務所、美商聯合圖
    片公司、洪美芳及必爾斯藍基公司出具之鑑定報告書附卷可稽，復有上開印有仿
    冒註冊商標之衣服共計一萬二千二百七十五件扣案足憑，並有經濟部中央標準局
    商標註冊證、中華民國商標註冊證影本、搜索扣押證明筆錄、查獲現場相片、進
    口報單、裝箱單、發票、海關艙單、被告甲○○出具之進口委託書、「海霸運輸
    公司」出具之確認書、到貨送貨資料存卷可參。(二)被告戊○○於借牌之過程中，
    均與王永偉連絡，不曾與被告甲○○連絡，業據被告戊○○與甲○○供承屬實，
    而證人即天偉報關行之負責人廖天送證稱：本件關稅費用、查驗費等均由被告戊○○之兒子匯給伊去繳等語，被告戊○○既係借牌之人，何以不直接與被告甲○○連絡，反而與出口貨物之王永偉連絡，並代為連繫貨物之進口，又代付費用，
    此與常情有違，參以被告戊○○供稱：於進口前，有向被告王鍾耀要求委託書，
    且該筆貨物尚未收到甲○○交付之費用等語，倘係正常借牌，何以被告戊○○於
    進口之前，僅要求被告甲○○出具委託書，卻未收取任何費用，再參以證人即本
    件查獲員警丙○○亦證稱：右揭遭查獲之貨物係裝在九個貨櫃中段以後，壓在合
    法進口貨物下面等語，而被告戊○○復於九十年十二月二十六日偵查中自承：該
    貨櫃之裝櫃係由伊在香港之旭華公司送至澳門貨櫃場，由澳門合作公司裝貨等語
    ，顯見被告戊○○不但有參與本件貨物之運送，且係由合作公司裝櫃，倘非被告
    戊○○事先知悉該貨物係仿冒商標之成衣，並事先告知裝貨人員，何以該貨物會
    有上開刻意掩飾之裝櫃方式。為起訴論據。
四、訊據被告戊○○堅決否認有公訴人所指之犯行，略以：「我是翔華企業有限公司
    負責人，公司所營項目為進出口貿易，從事幫別人進口貨物的借牌工作多年，最
    近四、五年都是託海霸公司收貨進口，全部都是併櫃進口，都是進口一些比較低
檔的衣服，幫人進口貨物的好處，在如此進口下，實際貨主可以省下運費、裝櫃
    費等費用，我們公司賺他們一箱五十元的報酬」、「我在香港有旭華公司，本來
    是個空運公司，但已經有四、五年沒有作業，公司只留一個老人在那裡，王永偉
    先生以前有託我進口過貨物，在本案運送前一個月左右，王永偉他在香港跟我說
    ，又有貨物要託我運送到台灣，交給甲○○，因為之前他已有經驗，所以他自己
    把貨送到葵涌，海霸公司有人在那裡收貨，他的貨是陸續送過去的，海霸接到貨
    以後，轉到澳門去裝櫃上船，裝櫃時我不在場，因為王永偉的貨都是存貨，他整
    理完幾箱就送幾箱，不是一次送來的，海霸公司收貨後，到了澳門倉庫，就會把
    貨物放入貨櫃內，進口的名義人都是我的公司，每個貨櫃都是併櫃，實際上都有
    不同貨主的貨，這些東西都是海霸人員裝入櫃，不是我指示的，我不知道王永偉
    託我進口的東西是仿冒品」、「進口所用報關的發票，都是海霸公司提供的，海
    霸公司憑實際貨主提供的資料彙整開出的，貨櫃都是以海霸公司為出口人，裝箱
    單也是海霸公司提供，我們依海霸公司傳真箱號與貨主的對照表，判別併櫃內貨
    物實際貨主為何人」、「貨到後隔天報關，驗估後所繳的關稅，是我公司先墊的
    ，本案九個貨櫃都是九十年十月二十六日進來的，是從澳門運到基隆港進儲尚志
    貨櫃站，因為海霸公司的發票裝箱單就分了三份，所以分三筆報關，且因為貨價
    比關稅高很多，貨主應該不會積欠我們的墊款，且還要先派人去收取關稅，浪費
    人力，所以在等到送貨給貨主後，隔二天在去跟貨主收墊款」、「進口之前我沒
    有跟王永偉、甲○○見過面，王永偉是以電話跟我說有貨要運來臺灣，他說是衣
    服，因為他以前有辦理過，他跟我講收貨人是甲○○，有給我甲○○的電話，我
    怕他們進來不法的物品，所以我打電話通知甲○○，叫他送委託書、身分證影本
    來，後來甲○○在十月十一日拿來我公司交職員收下」等語置辯。
五、經查：
  (一)按商標法第六十三條固就明知為前條商品（即仿冒註冊商標之商品）意圖販賣而
    輸入之行為，訂有處罰之明文，惟必須行為人主觀上「明知」其所輸入之商品係
    侵害他人商標權之仿冒註冊商標商品，仍基於輸入仿冒商標商品之故意將之輸入
    國境內之情況而言，倘輸入者事前對於其所輸入商品侵害他人商標權之事實並不
    知悉，或輸入者因過失而輸入仿冒商標商品，自不為罪。此觀台灣高等法院八十
    六年度上易字第二九四○號判決「按商標法第六十三條，係以行為人主觀明知輸
    出入者為仿冒商標之商品為要件。行為人是否明知，除行為人自承外，如行為人
    否認之，應以客觀之事實以證明其行為之時，是否明知」，及台灣高等法院八十
    六年度上易字第六五四號判決「商標法第六十三條明知為仿冒商標之商品而故為
    販賣者，係以行為人主觀上對於其所販賣之商品，係他人意圖欺騙他人而於同一
    商品或類似商品，使用相同或近似他人註冊之商標圖樣之事實業有認識，而仍故
    為販賣而言。故因過失而為之者，自不為罪」等意旨，甚屬明確。
  (二)證人丁○○在本院審理中證稱：「（你是翔華公司何人？）我在公司所擔任的職
    務是在世安貨櫃場拆櫃，把貨分交貨車，分運給客戶」、「（翔華公司所營事業
    為何？）公司是進出口貿易公司，有接客戶，幫客戶進出口物品，公司本身沒有
    貨，公司營利是從每箱收五十元的服務費，其餘報關等費用，實報實銷」、「（
    公司在香港有合作公司？）在澳門的海霸公司，幫我們公司裝櫃，收貨我不清楚
    ，因為國外部分我沒有去過」、「（如何區分同一櫃內的實際貨主？）依海霸公
    司傳真來的資料，上面註有箱號及貨主」、「（本案九個貨櫃，每三個櫃為一提
    單？）是，所以我們分三筆報關」、「（這九個櫃內的貨主，是那些人？）每一
    個櫃都是併櫃，有很多實際的貨主，但是出名進口人都是翔華公司」、「（進口
    報關都是委託同一報關行處理？）是，有一位廖先生」、「（本案是何單位通知
    你前往處理？）驗貨時我跟報關行的廖先生有在場，當時是拖了一個或兩個櫃子
    到集中查驗區，然後有一個穿便服的警察，拿了一個紙條，跟我說接獲密報，櫃
    子夾藏有違禁品，要開櫃驗貨，當時沒有注意何人把海關封條剪斷，工人就開始
    開櫃把貨搬下來，在第二排或第三排時，就看到有一箱ＣＫ的衣服，那個警員就
    叫工人不要再搬了，他打電話請律師來鑑定」、「（警員來時，海關是否已經查
    驗挑認放行？）是」、「（這九只貨櫃是保警在執行落地追蹤時查到？）不是」
    、「（海關已經放行，為何貨櫃還放在尚志貨櫃場？）海關說已放行，尚志貨櫃
    站保警說有密報，不能領」、「（後來是遭侵權的公司，派人到尚志貨櫃站鑑定
    ？）只有一家派人到尚志貨櫃場來看，說有侵權，保警就叫我們把貨櫃全部運到
    世安貨櫃場」、「（在世安搜索扣押時，你全程在場？）是」、「（對於偵查卷
    內搜索扣押筆錄，有何意見？沒有，確實有扣到這些物品」、「（甲○○的貨物
    ，是否全部裝載九個貨櫃的中段以後？）不是，有的在前段，有的在後段，位置
    很亂」等語；證人乙○○在本院審理中證稱：「（職業為何？）我開貨車，是自
    營的，平常翔華有貨要送會叫我的車」、「（保警查獲當天，你有在世安貨櫃場
    ？）有，丁○○事先通知說有貨要送」、「（平常翔華是從事何行業？）進口衣
    服，都是用貨櫃進口，都是用紙箱，每次都是在世安貨櫃場拆櫃，拆櫃後他們會
    叫貨車分送給貨主」、「（費用跟何人收？）跟翔華公司收運費，貨物的費用、
    報關的費用，不經過我的手」、「（當天你到世安貨櫃場的情形如何？）我先到
    世安，櫃子是後來才來，是陸續運來，丁○○跟幾個保警有在場，就在世安拆櫃
    」、「（仿冒品都從哪裡取出？）警察每一箱都有用刀割開，發現是仿冒品，就
    說不能取走，有的是在櫃子前面就看到了」等語。綜合以上二位證人所言，可知
    被告戊○○所辯渠所經營之「翔華企業有限公司」所營項目為進出口貿易，從事
    幫別人進口貨物的借牌工作多年，最近四、五年都是託海霸公司收貨進口，全部
    都是併櫃進口，公司賺客戶一箱五十元的報酬，海霸接到貨以後，轉到澳門去裝
    櫃上船，進口的名義人都是「翔華企業有限公司」，每個貨櫃都是併櫃，實際上
    都有不同貨主的貨，東西都是海霸人員裝入櫃，「翔華企業有限公司」依海霸公
    司傳真箱號與貨主的對照表，判別併櫃內貨物實際貨主為何人等語，尚非無稽。
  (三)本案中扣案物品係由大陸地區人民王永偉委託被告戊○○之「翔華企業有限公司
    」進口，在此之前被告戊○○與同案被告王鍾耀素未謀面，被告戊○○為避免進
    口違禁物，故要求甲○○出具委託書並提供國民身分證影本以辨明責任等情，迭
    據被告戊○○及同案被告在歷次偵、審中供述在卷，渠等供述內容始終一致，且
    有同案被告甲○○出具之委託書一紙在卷可稽。另參以被告戊○○如確知輸入之
    物品為仿冒他人註冊商標之物品，豈會甘冒風險，以自己所負責之「翔華企業有
    限公司」名義進口，更豈會將該等非法物品分裝在九只貨櫃內，提高被海關抽中
    查驗之機率。綜上，足認被告戊○○應係為同案被告甲○○及王永偉所利用，渠
    對於輸入者為非法侵害他人註冊商標權之物品應不知情。
  (四)王永偉將已經裝箱完成之商品運由「海霸運輸公司」人員收受，依據一般國際貿
    易實務，貨物交運時皆已包裝完成，運送人縱然負責裝櫃事宜，惟無從知悉貨物
    之詳細內容，就運送人而言，斷無可能於貨物交運時逐一打開檢查其中貨物內容
    。「海霸運輸公司」工作人員收貨後，運至澳門裝櫃，並依據各客戶所提供之商
    品資料整理後，與其他客戶之商品，合併做成以Lucky Trading Co. 為出口商之
    商業發票及裝箱單，將商品運至基隆港經「翔華企業有限公司」報關提領後，除
    客戶另有特別指示或通知外，一般而言，隨即由貨車依據「海霸運輸公司」傳真
    予翔華公司之各貨主送貨箱號資料，運載至各指定受貨人處。「海霸運輸公司」
    於香港收取商品時，僅按正常收貨流程清點箱數是否與客戶提供之資料相符而已
    ，並未拆箱檢視系爭商品詳細內容（亦不符合一般國貿實務），「海霸運輸公司
    」與被告戊○○僅係單純受託處理商品之運送、報關及提領作業。從上開流程觀
    之，王永偉交運商品之時，業已將商品裝箱完成，衡諸常情，被告戊○○或「海
    霸運輸公司」斷無可能自行拆封檢視箱中之商品內容。事前王永偉與同案被告王
    鍾耀亦僅告知被告戊○○，委託運送之貨品為成衣，數量約一萬四千件，至於成
    衣之品牌、圖樣等詳細資料，被告戊○○均無從知悉。再自卷附扣案物品照片觀
    之，王永偉包裝外箱上除經「海霸運輸公司」註明箱號外，並無其他關於商品內
    容之標示，被告戊○○斷無可能預知該批成衣是否涉及侵害第三人商標權，被告
    戊○○自無「明知」系爭商品為違反商標法或著作權法之仿冒商品可言。
  (五)雖證人即查獲本案之員警丙○○在本院審理中證稱：「（本案是否你接獲檢舉，
    訪查的？）是」、「（最初是在尚志貨櫃站的集中查驗區檢查？）接到檢舉後，
    我們跟駐庫海關為注檢通報，會同海關到集中查驗區去查，當時海關是否已經驗
    貨放行我不清楚，在櫃子的中段之後，查到貝蒂跟ＣＫ二種仿冒品，我先聯絡台
    灣國際專利法律事務所，派人到場鑑定，是仿冒品，製作告訴筆錄後，到貴院聲
    請搜索票，後來九個櫃子陸續運到世安貨櫃場」、「（仿冒品全部都是在貨櫃中
    段之後查獲？）是」、「（發現第一箱可疑仿品是在貨櫃那一部分？）是在貨櫃
    的中段之後」、「（當時你沒有搜索票，你不知道如此違法嗎？）當時我們接獲
    檢舉，跟海關報備注檢」等語。公訴人亦據該證人在偵查中證稱：「遭查獲之貨
    物係裝在九個貨櫃中段以後，壓在合法進口貨物下面」等語，認定倘非被告戊○○事先知悉該貨物係仿冒商標之成衣，並事先告知裝貨人員，何以該等貨物會有
    上開刻意掩飾之裝櫃方式云云。惟查，由於扣案之貨物係王永偉陸續裝箱，而非
    一次送抵「海霸運輸公司」，故其貨物散置於九只貨櫃中，此參卷附「海霸運輸
    公司」提供予「翔華企業有限公司」之傳真資料中，各箱箱號並非全然連號之情
    形即明。本案九只貨櫃內裝貨時，係「海霸運輸公司」人員在澳門裝載入櫃等情
    ，亦已如上所述，則在九只貨櫃內王永偉之貨物係如何擺放，實非被告戊○○所
    能控制，豈能徒以查扣之物均在貨櫃中、後段查獲之事實，即率斷被告戊○○知
    悉來貨有問題，而由渠指示「海霸運輸公司」人員「刻意掩飾」。甚者，自卷附
    搜索扣押筆錄可知本案搜索扣押日期長達二日，九只櫃內物品箱數近一萬箱，證
    人丙○○卻能明確指稱全部扣案之物皆在貨櫃中、後段中查獲，亦大有疑問。本
    案貨物裝櫃事宜係委由「海霸運輸公司」人員處理，並無積極證據可資證明被告
    戊○○有告知或授意該公司人員將系爭貨物擺放於特別位置，而證人丙○○之證
    詞，有悖事理，本院認為不得憑該有瑕疵之證詞，充為本案之情況證據來證明被
    告戊○○主觀上知悉該等貨物係仿冒商標之衣服。
  (六)基於上述說明，被告戊○○代王永偉、甲○○輸入之貨物雖有相同於他人註冊商
    標圖樣之情事，但被告戊○○於輸入時對於該侵權情節毫不知情，主觀上自不具
    有輸入仿冒商標商品之故意，被告戊○○所為核與商標法第六十三條之成立要件
    有間。此外，復查無其他積極證據足認被告戊○○涉有公訴人所指之違反商標法
    罪嫌，就此部分自應對其為無罪之諭知。
  (七)公訴人雖依告訴人聯合圖片公司之指訴，認為被告戊○○輸入之衣服中有仿冒「
    ＳＮＯＯＰＹ圖樣」侵害著作權情事，而認被告戊○○亦涉有違反著作權法第九
    十三條第三款之罪嫌，惟查，不僅被告戊○○對於王永偉委託輸入之物品為何無
    所認識，自無違反著作權之故意，業如上述，且著作權法第九十三條之罪，依同
    法第一百條前段之規定，須告訴乃論，故須經有告訴權人合法告訴，法院始得據
    以論罪科罰，故就告訴人聯合圖片公司另主張被告戊○○違反著作權法第九十三
    條第三款之部分，應先審究聯合圖片公司是否確就「ＳＮＯＯＰＹ圖樣」具有著
    作財產權。查聯合圖片公司雖曾提出「ＳＮＯＯＰＹ」連環漫畫於美國取得著作
    權註冊之相關資料，惟該等『連環漫畫』與『ＳＮＯＯＰＹ圖樣』於著作權法上
    之概念而言，係二獨立不同之著作，其著作財產權人亦不必然為相同之人，故聯
    合圖片公司提出之上述資料，並無法證明其即為『ＳＮＯＯＰＹ圖樣』之著作財
    產權人，從而本案關於違反著作權法部分之告訴及其告訴代理人之委任，實難謂
    合法，亦即此部分係未經合法告訴。因被告戊○○被訴違反商標法部分為無罪諭
    知已如上述，自與此一違反著作權法部分無裁判上一罪之想像競合犯關係，本院
    應就此未經告訴人合法告訴部分，另為公訴不受理之諭知。
丙、檢察官雖聲請以簡易判決處刑，但本院簡易庭認為有上開刑事訴訟法第四百五十
    一條之一第四項但書之情形，改適用通常程序審判，併敘明之。
據上論斷，應依刑事訴訟法第四百五十二條、第二百九十九條第一項前段、第三百零
一條第一項、第三百零三條第三款，商標法第六十三條、第六十四條，刑法第十一條
前段、第二十八條、第七十四條第一款，判決如主文。
本案經檢察官熊南彰到庭執行職務。
中      華      民      國    九十二    年      一      月    二十九    日
                                  臺灣基隆地方法院刑事第三庭
                                      法  官  王  福  康
右正本證明與原本無異。
對於本件判決如有不服，應於收受送達後十日內，向本院提出上訴書狀，上訴於臺灣
高等法院，並按他造當事人之人數附具繕本。
                                      書記官  李  國  豪
中      華      民      國    九十二    年      一      月    二十九    日
【附錄論罪法條】
商標法第六十三條：
    明知為前條商品而販賣、意圖販賣而陳列、輸出或輸入者，處一年以下有期徒刑
    、拘役或科或併科新臺幣五萬元以下罰金。
附表：
編號          圖    樣                商標之所有人            數  量
一    「ＨＥＬＬＯ  ＫＩＴＴＹ及圖」、                        衣服四六七
      「ＨＥＬＬＯ  ＫＩＴＴＹ及顏圖」日商三麗鷗股份有限公司  五件
二    「松仁及圖Ｂ‧Ｂ‧  ＤＯＧ」    郭欲豐衣服六五○件
三    「ＳＮＯＯＰＹ  圖樣」          美商聯合圖片企業公司    衣褲二三九八
                                                              套
                                                              褲子二四九件
                                                              外套五十九件
四    「ＢＥＴＴＹ  ＢＯＯＰ圖樣」    美商赫斯特控股公司      上衣一九二四
                                                              件
                                                              長褲五三五件
                                                              套裝二七○套
五    「ＮＩＫＥ  圖樣」              美商必爾斯藍基股份有限  上衣一三○五
                                      公司                    件
                                                              褲子一五○件
                                                              套裝六十件


司法院資訊處製作；財團法人民間司法改革基金會備份。
